【裁判字號】    94,訴,2869
【裁判日期】    950919
【裁判案由】    違反槍砲彈藥刀械管制條例
【裁判全文】
臺灣高雄地方法院刑事判決              94年度訴字第2869號
公  訴  人  臺灣高雄地方法院檢察署檢察官
被      告  甲○○
指定辯護人  本院公設辯護人  乙○○
上列被告因違反槍砲彈藥刀械管制條例案件，經檢察官提起公訴
（94年度偵字第15832 號），本院判決如下：
    主  文
甲○○未經許可，製造可發射子彈具有殺傷力之改造玩具手槍，
未遂，累犯，處有期徒刑貳年拾月，併科罰金新台幣拾萬元，
罰金如易服勞役，以新台幣貳仟元折算壹日。扣案如附表一編號
1～9及附表二所示之物均沒收之。
    事  實
一、甲○○於民國84年間曾因殺人案件，經法院判處有期徒刑9
    年確定，於88年8 月9 日假釋出監並付保護管束，嗣因撤銷
    假釋執行殘刑，而於93年11月28日縮刑期滿執行完畢。惟仍
    不知悔改，明知可發射子彈具有殺傷力之改造手槍為管制物
    品，非經中央主管機關許可，不得擅自製造、持有，竟基於
    未經許可而製造可發射子彈具殺傷力改造玩具手槍之犯意，
    自94年6 月底某日起，多次以新臺幣（下同）1 萬餘元之代
    價，於高雄市六合夜市不詳名稱之玩具手槍店等處，購入玩
    具槍管、滑套、彈匣及槍枝之主要組成零件彈匣而持有之，
    並在高雄市前鎮區○○○街101 巷15號住處，利用如附表三
    所示等工具，切割玩具手槍槍管、以電鑽之鑽頭鑽通槍管內
    阻鐵等方式，改造可發射子彈之玩具手槍，因該手槍尚未改
    造、組裝完成即遭查獲，致該改造玩具手槍不具殺傷力而未
    遂。嗣經行政院海岸巡防署南部地區巡防局台南縣機動查緝
    隊（下稱海巡署）會同高雄市政府警察局鼓山分局、台南縣
    警察局學甲分局於94年7 月8 日17時15分許，在其上開住處
    查獲，並扣得如附表一所示之槍管、彈匣等物及如附表三所
    示供犯罪所用之工具等物；復於該林啟生位於高雄市前鎮區
    ○○○街101 巷14號3 樓查獲甲○○為躲避查緝而自其住處
    拋至該處之如附表二所示之槍管、滑套等物。
二、案經海巡署報請臺灣高雄地方法院檢察署檢察官偵查起訴。
    理  由
壹、程序方面
  (一)按被告以外之人於審判外之言詞或書面陳述，除法律有規定
    者外，不得作為證據，刑事訴訟法第159 條第1 項固定有明
    文；惟按被告以外之人於審判外之陳述，雖不符前4 條之規
    定，而經當事人於審判程序同意作為證據，法院審酌該言詞
    陳述或書面陳述作成時之情況，認為適當者，亦得為證據。
  (二)查起訴書內所列之證據資料，業經被告及辯護人於審判程序
    同意作為證據，本院審酌上開證據作成時之情況，認為適當
    ，依刑事訴訟法第159 條之5 第1 項規定，得作為證據。
貳、實體方面
一、訊據被告甲○○坦承持有如附表一、二之槍管、滑套等物，
    惟矢口否認有何製造槍枝之犯行，辯稱：扣案如附表一、二
    所示之物為其於夜市所購，是玩具槍，因為好奇才拆開來看
    ，附表三之物是其兄所有之水電工具等語。
二、認定犯罪事實所憑之證據及理由─
  (一)附表一1 ～9 及附表二之物係分別於被告及證人林啟生之住
    處所查獲，業證被告坦承在卷，核與證人林啟生於警詢所證
    情節相符，並有如附表一1 ～9 及附表二所示之物扣案可佐
    。被告於購入上開扣案物後，即在家中以附表三所示之砂輪
    機截斷槍管，並以電鑽欲將槍管之阻鐵鑽通，嗣因遭警查獲
    而未完成，業據被告於警詢供承「有用工具切割槍管，也用
    電鑽之鑽頭鑽通槍管，但沒成功，故鑽頭卡在槍管內，無法
    拔除」（見警卷第5 頁），於偵查中供稱「有用扣案工具切
    割槍管」、「只是在家中改造」（見偵查卷第9 、30頁），
    迄至本院仍供承「拿電鑽、砂輪機將手槍磨得舊舊的，以及
    將槍管截斷」、「確實是持砂輪機與砂輪片將有些東西切斷
    ，槍管也有切斷」（見本院卷第67頁）等語，其就切割槍管
    、以鑽頭欲鑽通槍管等改造玩具手槍之事一再坦認不諱，內
    容前後相符，且供陳用以改造之工具、改造方式亦甚詳盡，
    其有製造改造槍枝之主觀犯意顯屬可信。
  (二)附表二編號3 之金屬槍管，業經以鑽頭塞入金屬管之一端，
    有內政部警政署刑事警察局（下稱刑事局）94年9 月28日刑
    鑑字第09401408 33 號及內政部94年10月17日內授警字第
    0940101401號函在卷可按。足證被告上揭所述確與事實相符
    。
  (三)扣案如附表一編號1 ～8 、附表二所示之物，經刑事局鑑驗
    及主管機關內政部認定結果，雖非屬槍砲彈藥之主要組成零
    件（詳如附表所示），惟被告既知使用電鑽之鑽頭以鑽通槍
    管之阻鐵及砂輪機截斷槍管，並有足供其改造之工具可資使
    用，顯見被告確有將玩具手槍改造成可發射子彈而具殺傷力
    之手槍之能力。復附表一編號9 之彈匣1 個，經鑑定結果，
    認係金屬彈匣，依內政部86年11月24日台 (86) 內警字第
    8670683 號公告，為槍枝之主要組成零件，亦有刑事局94
    年12月5 日刑鑑字第0940166361號鑑定書、內政部95年2 月
    14日內授警字第0950870199號函在卷可稽（見本院卷第100
    、106 頁），堪認被告確已著手於改造手槍之實施。
  (四)按所謂製造包括創製、改造、組合、混合、化合等行為在內
    ，已損壞之零件加以修理亦屬製造，改造行為亦屬製造行為
    之一種（最高法院86年度台上字第7558號判決參照）。被告
    於警詢供承：改造槍枝是自己想的，再看所買的玩具槍構造
    加以改造的（見警卷第5 頁）；於偵查中亦稱：我將槍枝全
    拆掉，來看裡面的構造（見偵查卷第8 頁），從而被告將所
    購得之玩具手槍拆卸後另為加工以便改造之行為，確屬著手
    於製造可發射子彈具有殺傷力之改造玩具手槍，被告因經警
    查獲而未能改造完成，應屬製造未遂。是本件事證明確，被
    告違反槍砲彈藥刀械管制條例之犯行，堪以認定，應予依法
    論科。
三、本院對被告辯解之判斷─被告雖於本院稱：未穿孔之槍管，
    並不是槍管，是水電鑽孔，且均為玩具槍，道具槍所用槍管
    ，遇熱就會溶化，並無改造云云。惟查：
  (一)被告業已自承：改造槍枝是自所買的玩具槍構造加以改造、
    是在家中改造、曾切割槍管、有以電鑽之鑽頭欲鑽通槍管等
    語，均如前述。
  (二)扣案物中確有槍枝之主要組成零件彈匣，亦如上述，被告所
    述僅為玩具槍云云，顯非完全可採。加以被告確有以電鑽之
    鑽頭欲鑽通槍管之舉，其拆卸玩具手槍再予改造之事實，顯
    為明確。
  (三)又被告於遭警查獲時，應心虛之故，將附表二所示之物（其
    中包括其欲鑽通之槍管）自己之住處拋至證人林啟生之住處
    陽台，以逃避查緝，亦經其自承明確，若非被告有改造犯行
    ，何有隱匿、藏放之必要，是被告所辯各節，均不足採信。
四、論罪科刑之理由─
  (一)新舊法律之比較適用─按刑法於94年2 月2 日修正公布，並
    於95年7 月1 日施行，而行為後法律有變更者，適用行為時
    之法律。但行為後之法律有利於行為人者，適用最有利於行
    為人之法律，刑法第2 條第1 項定有明文，而有關新舊法之
    比較，應就罪刑有關之共犯、連續犯、累犯加重等暨其他法
    定加減原因（如身分加減）與加減例等一切情形，綜其全部
    罪刑之結果而為比較（最高法院95年第8 次刑事庭會議決議
    參照）。經查：
  (1)按槍砲彈藥刀械管制條例第8 條第1 項未經許可，製造可發
    射金屬或子彈具有殺傷力之改造手槍罪，其法定罰金刑為新
    台幣1 千萬元以下罰金。依被告行為時即修正前刑法第33條
    第5 款規定，罰金最低額為銀元1 元（刑法係定明提高10
    倍），依現行法規所定貨幣單位折算新臺幣條例第2 條折算
    為新臺幣之結果，前揭未經許可製造具有殺傷力之改造手槍
    罪，其法定刑應併科銀元10元即新臺幣30元以上、新臺幣1
    千萬元以下罰金，惟修正後刑法第33條第5 款就罰金刑規定
    為「新臺幣1 千元以上，以百元計算之」，顯已將罰金刑之
    最低額提高為新臺幣1 千元以上。經比較上述新舊法，認適
    用被告行為後之前揭新法規定，對被告非較為有利。
  (2)修正後刑法第42條第3 項前段規定：「易服勞役以新台幣1,
    000 元、2,000 元或3,000 元折算一日。」、第5 項規定：
    「罰金總額折算逾1 年之日數者，以罰金總額與1 年之日數
    比例折算。」，而被告犯罪時，刑法第42條第2 項係規定「
    易服勞役以1 元以上3 元以下折算1 日。但勞役期限不得逾
    6 個月」；又被告行為時之易服勞役折算標準，據修正前罰
    金罰鍰提高標準條例第2 條前段規定，就其原定數額提高為
    100 倍折算1 日，則本件被告行為時之易服勞役折算標準，
    應以銀元3 元折算1 日，即新台幣900 元折算1 日（至多僅
    能服勞役6 個月）。惟95年7 月1 日施行之刑法第42條第3
    項前段規定，易服勞役若以新台幣2000、3000元折算1 日，
    則修正前後之易服勞役折算標準，以修正後之規定，較有於
    被告。
  (3)刑法第47條累犯之規定，以行為出於故意為限，本件被告為
    故意犯罪，不論修正前或修正後之該條規定，均構成累犯。
  (4)未遂犯之定義及減輕其刑之規定：依修正前刑法第25、26條
    規定及修正後刑法第25條規定比較結果，本案之改造玩具手
    槍而不遂之事實，於新舊法均得減輕其刑。
  (5)綜合新舊法之規定，修正後法定罰金刑之最低額雖有提高，
    惟修正後之罰金易服勞役標準較諸修正前規定對被告為有利
    ，至累犯、未遂犯規定，舊法並無較有利之情形，整體比較
    適用結果，仍認新法對被告較為有利，自應依刑法第2 條第
    1 項但書規定，適用有利於被告之新法規定，以為論處。
  (二)核被告所為，係犯槍砲彈藥刀械管制條例第8 項第5 項、第
    1 項之未經許可製造可發射子彈具有殺傷力之改造手槍未遂
    罪。被告雖已著手改造玩具手槍之行為，惟因不具殺傷力而
    未生既遂結果，為未遂犯，得依刑法第25條第2 項之規定，
    按既遂犯之刑減輕之。被告持有槍枝主要組成零件之行為，
    為其製造槍枝之階段行為所吸收，不另論罪。被告前因殺人
    案件，經法院判處有期徒刑9 年確定，於88年8 月9 日假釋
    出監並付保護管束，嗣因撤銷假釋執行殘刑，而於93年11
    月28日縮刑期滿執行完畢，有臺灣高等法院被告前案紀錄表
    可參，其於執行完畢後5 年內再犯本件有期徒刑以上之罪，
    為累犯，應依刑法第47條第1 項之規定加重其刑。
  (三)爰審酌台灣地區槍彈氾濫，不法之徒每每擁槍自重，或用以
    恐嚇勒索、欺壓善良，或持以搶劫、擄人勒贖、殺人，致使
    社會應有之安全秩序備受威脅，被告持有槍枝之主要組成零
    件，並著手改造手槍，雖未能完成而不具殺傷力，對社會治
    安亦具相當危害，惡性非輕。惟念其坦承部分犯行等一切情
    狀，量處如主文所示之刑，並就罰金部分依刑法第42條第3
    項諭知易服勞役之折算標準。扣案如附表一編號9 所示之金
    屬彈匣1 個，屬槍砲彈藥刀械管制條例第4 條第1 項第1 款
    所定未經許可不得持有之違禁物，應依刑法第38條第1 項第
    1 款之規定宣告沒收。扣案如附表一編號1 ～8 、附表二所
    示之物，為被告所有，供犯本罪所用之物，應依刑法第38條
    第1 項第2 款宣告沒收；至扣案附表三所示之物，雖亦供被
    告犯本罪之用，惟係被告之兄所有，業據被告陳明在卷，爰
    不予宣告沒收。
五、公訴意旨另以：被告明知具有殺傷力之子彈均為管制物品，
    非經中央主管機關許可，不得擅自製造、持有，竟仍基於製
    造子彈之犯意，自94年6 月底某日起，多次於高雄市六合夜
    市某玩具手槍店等處，購入子彈之彈頭、彈殼而持有之，旋
    在高雄市前鎮區○○○街101 巷15號住處，利用其所有如附
    表三所示之工具，未經許可，改造子彈。因認被告涉有槍砲
    彈藥刀械管制條例第12條第5 項、第1 項之罪嫌等語。惟查
    ：(1)被告否認有何製造子彈之犯行；(2)檢察官亦未舉證證明
    被告有何改造子彈之行為。是僅憑扣案如附表一編號10、11
    之土造金屬彈頭及玩具金屬彈殼，尚無法使本院獲致被告改
    造子彈之有罪心證，依法本應為無罪之諭知，惟因檢察官認
    此部分與前開論罪科刑部分，具有想像競合犯之裁判上一罪
    關係，爰不另為無罪之諭知。
據上論斷，應依刑事訴訟法第299 條第1 項前段，槍砲彈藥刀械
管制條例第第8 條第5 項、第1 項，刑法第2 條第1 項但書、第
11條前段、第25條第2 項、第47條第1 項、第42條第3 項、第38
條第1 項第1 款、第2 款，判決如主文。
中    華    民    國    95    年    9     月    19    日
                    刑事第六庭  審判長法  官  黃建榮
                                      法  官  林柏壽
                                      法  官  李  蓓
以上正本證明與原本無異。
如不服本判決，應於收受送達後10日內向本院提出上訴書狀（應
附繕本）。
中    華    民    國    95    年    9     月    19    日
                                      書記官  何慧娟
附錄本案論罪科刑法條全文：
槍砲彈藥刀械管制條例第8 條未經許可，製造、販賣或運輸鋼筆
槍、瓦斯槍、麻醉槍、獵槍、空氣槍或第4 條第1 項第1 款所定
其他可發射金屬或子彈具有殺傷力之各式槍砲者，處無期徒刑或
5 年以上有期徒刑，併科新臺幣1 千萬元以下罰金。
未經許可，轉讓、出租或出借前項所列槍枝者，處5 年以上有期
徒刑，併科新臺幣1 千萬元以下罰金。
意圖供自己或他人犯罪之用，而犯前二項之罪者，處無期徒刑或
7 年以上有期徒刑，併科新臺幣1 千萬元以下罰金。
未經許可，持有、寄藏或意圖販賣而陳列第1 項所列槍枝者，處
3 年以上10年以下有期徒刑，併科新臺幣700 萬元以下罰金。
第 1 項至第 3 項之未遂犯罰之。
附表一
┌─┬───────────┬─────────────────┬───┐
│編│品   名   與   數   量│說                              明│備註  │
│號│                      │                                  │      │
├─┼───────────┼─────────────────┼───┤
│1.│槍管座4支             │內政部警政署刑事警察局函          │內政部│
│  │（槍管徑）            │中華民國94年9月28日               │94年10│
│  │                      │刑鑑字第0000000000號              │月17日│
│  │                      │認均係玩具槍管之彈室部分          │內授警│
│  │                      │                                  │字第09│
│  │                      │                                  │401014│
│  │                      │                                  │01函認│
├─┼───────────┼─────────────────┤定左開│
│2 │92槍管1支             │內政部警政署刑事警察局函          │送鑑物│
│  │                      │中華民國94年9月28日               │均非屬│
│  │                      │刑鑑字第0000000000號              │本部86│
│  │                      │認係玩具金屬槍管                  │年11月│
├─┼───────────┼─────────────────┤24日台│
│3 │滑套2支               │內政部警政署刑事警察局函          │（86）│
│  │                      │中華民國94年9月28日               │內警字│
│  │                      │刑鑑字第0000000000號              │第8670│
│  │                      │認均係玩具滑套                    │683號 │
├─┼───────────┼─────────────────┤公告之│
│4 │滅音器壹支            │政部警政署刑事警察局函            │槍砲彈│
│  │                      │中華民國94年9月28日               │藥主要│
│  │                      │刑鑑字第0000000000號              │組成零│
│  │                      │認係玩具滅音器                    │件。  │
├─┼───────────┼─────────────────┼───┤
│5 │滑套鋼管2支           │內政部警政署刑事警察局函          │內政部│
│  │                      │中華民國94年12月5日               │95年2 │
│  │                      │刑鑑字第0940166361號              │月14日│
│  │                      │認均係仿制式槍枝復進簧桿製造之復進│內授警│
│  │                      │桿                                │字第09│
├─┼───────────┼─────────────────┤508   │
│6 │彈簧10支              │內政部警政署刑事警察局函          │701 99│
│  │                      │中華民國94年12月5日               │號函  │
│  │                      │刑鑑字第0940166361號              │─    │
│  │                      │認均係金屬彈簧                    │送鑑彈│
├─┼───────────┼─────────────────┤匣2個:│
│7 │彈匣1個               │內政部警政署刑事警察局函          │其中1 │
│  │                      │中華民國94年12月5日               │個係金│
│  │                      │刑鑑字第0940166361號              │屬彈匣│
│  │                      │認係玩具空氣手槍之彈匣            │，認定│
│  │                      │                                  │係屬內│
├─┼───────────┼─────────────────┤政部86│
│8 │92槍身主體1支         │內政部警政署刑事警察局函          │年11月│
│  │                      │中華民國94年12月5日               │24日台│
│  │                      │刑鑑字第0940166361號              │(86)內│
│  │                      │認係玩具空氣手槍之槍身            │警字第│
│  │                      │                                  │867068│
│  │                      │                                  │3號公 │
│  │                      │                                  │告之槍│
│  │                      │                                  │砲彈藥│
│  │                      │                                  │主要組│
│  │                      │                                  │成零伴│
│  │                      │                                  │，另1 │
│  │                      │                                  │個係玩│
│  │                      │                                  │具空氣│
│  │                      │                                  │手槍之│
│  │                      │                                  │彈匣，│
│  │                      │                                  │與其餘│
│  │                      │                                  │之物均│
│  │                      │                                  │非屬公│
│  │                      │                                  │告之槍│
│  │                      │                                  │砲彈藥│
│  │                      │                                  │主要組│
│  │                      │                                  │成零件│
│  │                      │                                  │。    │
├─┼───────────┼─────────────────┤      │
│9 │ 彈匣1個              │ 內政部警政署刑事警察局函         │      │
│  │                      │ 中華民國94年12月5日              │      │
│  │                      │ 刑鑑字第0940166361號             │      │
│  │                      │ 認係金屬彈匣                     │      │
├─┼───────────┼─────────────────┼───┤
│10│彈頭半成品4顆         │ 內政部警政署刑事警察局函         │      │     │      │
│  │                      │ 中華民國94年9月28日              │      │
│  │                      │ 刑鑑字第0000000000號             │      │
│  │                      │ 認均係土造金屬彈頭               │      │
│  │                      │                                  │      │
├─┼───────────┼─────────────────┼───┤
│11│彈殼半成品14顆        │ 內政部警政署刑事警察局函         │      │
│  │                      │ 中華民國94年9月28日              │      │
│  │                      │ 刑鑑宇第0000000000號             │      │
│  │                      │ 認均係玩具金屬彈殼               │      │
└─┴───────────┴─────────────────┴───┘
附表二
┌─┬───────────┬─────────────────┬───┐
│編│品   名   與   數   量│說                              明│備註  │
│號│                      │                                  │      │
├─┼───────────┼─────────────────┼───┤
│1 │92槍管1支             │內政部警政署刑事警察局函          │內政部│
│  │                      │中華民國94年9月28日               │94年10│
│  │                      │刑鑑字第0000000000號              │月17日│
│  │                      │認係玩具槍管，槍管內阻鐵已車通    │內授警│
├─┼───────────┼─────────────────┤字第  │
│2 │92滑套1支             │內政部警政署刑事警察局函          │094010│
│  │                      │中華民國94年9月28日               │1401函│
│  │                      │刑鑑字第0000000000號              │認定左│
│  │                      │認係玩具滑套                      │開送鑑│
├─┼───────────┼─────────────────┤物均非│
│3 │槍管(未穿孔)1枝       │內政部警政署刑事警察局函          │屬本部│
│  │                      │中華民國94年9月28日               │86 年 │
│  │                      │刑鑑字第0000000000號              │11月24│
│  │                      │認係金屬管及鑽頭(鑽頭塞入金屬管之 │日台（│
│  │                      │一端                              │86 ） │
│  │                      │                                  │內警字│
│  │                      │                                  │第86  │
│  │                      │                                  │70683 │
│  │                      │                                  │號公告│
│  │                      │                                  │之槍砲│
│  │                      │                                  │彈藥主│
│  │                      │                                  │要組成│
│  │                      │                                  │零件。│
└─┴───────────┴─────────────────┴───┘
附表三
┌─┬───────────┐
│編│名稱與數量            │
│號│                      │
├─┼───────────┤
│  │                      │
│1 │電動砂輪機1支         │
├─┼───────────┤
│2 │電鑽1支               │
├─┼───────────┤
│3 │鑽頭9支               │
├─┼───────────┤
│4 │銅刷1個               │
├─┼───────────┤
│5 │砂輪片4片             │
├─┼───────────┤
│6 │鋼鋸1支               │
├─┼───────────┤
│7 │焊槍1組               │
├─┼───────────┤
│8 │銼刀1支               │
├─┼───────────┤
│9 │老虎台1座             │
├─┼───────────┤
│10│角尺1支               │
├─┼───────────┤
│11│起子1支               │
├─┼───────────┤
│12│十字起子1組           │
└─┴───────────┘


司法院資訊處製作；財團法人民間司法改革基金會備份。
